【裁判字號】    98,交聲,338
【裁判日期】    980901
【裁判案由】    違反道路交通管理處罰條例聲明異議
【裁判全文】
臺灣新竹地方法院交通事件裁定         98年度交聲字第338號
原處分機關  交通部公路總局新竹區監理所
異  議  人
即受處分人  丙○○
上列受處分人因違反道路交通管理處罰條例案件，對於交通部公
路總局新竹區監理所民國98年5月26日所為之竹監自字第裁50-Z0
0000000號違反道路交通管理事件裁決處分聲明異議，本院裁定
如下：
    主  文
異議駁回。
    理  由
一、原處分意旨略以：異議人即受處分人（下稱異議人）丙○○
    ，駕駛車牌號碼2462-KV號自用小客車，於民國98年4月11日
    8時46分許，行經國道一號南向91.4公里路段竹北交流道匝
    道口時，有行駛高速公路違規使用路肩之違規行為，經國道
    公路警察局第二警察隊執勤警員當場攔停，由執勤員警填製
    公警局交字第Z00000000號舉發違反道路交通管理事件通知
    單（下稱舉發單）當場舉發，惟異議人拒絕簽名。嗣經異議
    人於期限內提出申訴，經原處分機關認異議人確有前開違規
    行為，乃於98年5月26日以竹監自字第裁50-Z00000000號裁
    決書（下稱裁決書），爰依道路交通管理處罰條例第33條第
    1項第9款規定，裁處異議人罰鍰4,000元，並依同條例第63
    條第1項第1款規定（裁決書漏載第1款），記違規點數1點為
    適法等語。
二、聲明異議意旨略以：異議人當時駛離匝道紅綠燈管制點，在
    駛入快速路（指高速公路主幹線）前，因看見有開放汽車行
    駛路肩標示，隨即於牌前50公呎處駛入路肩，而我車速不及
    他車，且行駛於單線道上，如何有超車之事實？異議人當場
    不服裁決是因警方認為我不應在標示牌之前駛入路肩，既有
    行使路肩終點，就應該有開放行駛路肩起點之標示，即然無
    起點字樣可以看見標示牌後駛入路肩，就不應該說是違規使
    用路肩，原裁決書未詳細斟酌等語，爰依法聲明異議，請求
    撤銷原處分等語。
三、按汽車行駛高速公路，不得有在路肩上行駛，或利用路肩超
    越前車或倒車行為；又汽車行駛於高速公路，未依規定而使
    用路肩，處汽車駕駛人新臺幣（下同）3,000元以上6,000元
    以下罰鍰；再汽車駕駛人有道路交通管理處罰條例第33條第
    1項所列條款之一者，除依原條款處罰鍰外，記違規點數1點
    ，高速公路及快速公路交通管制規則第9條第1項第2款、道
    路交通管理處罰條例第33條第1項第9款、第63條第1項第1款
    分別定有明文。
四、經查：
（一）本件異議人丙○○駕駛車牌號碼2462-KV號自小客車，於9
      8年4月11日8時46分許，行經國道一號南向91.4公里路段
      竹北交流道匝道，有行駛高速公路違規使用路肩之違規行
      為等情，業據證人即當時目睹之員警甲○○於本院訊問時
      具結陳稱：「時間如同違規單上記載，位置是行駛在國道
      一號南下91.3公里的路肩，慢慢地行駛，接近竹北南下匝
      道，發現違規人的車輛，當時匝道上的車輛是連貫行駛，
      異議人的車輛行駛匝道路肩，當時匝道上有一排車子，很
      明顯異議人的車子是在最外側單一部，過了匝道管制燈號
      後，利用匝道路肩行駛，超越兩、三部車後，切入匝道即
      加速車道，異議人車輛就緩緩往前，切入主線道，我們車
      子就往前，利用白色槽化線往前，再經由加速車道往前，
      再進入外側車道，異議人的車輛當時載（在）中線車道，
      我們當時在外側車道，由馮警員搖下車窗作手勢示意異議
      人停車，引導異議人的車輛於路肩停車，異議人停車的位
      置已由竹北交流道南下車道超越開放限小型車路肩通行告
      示牌」等語明確。復經證人即當場舉發之員警乙○○於本
      院訊問時具結陳稱：「當時我是負責駕駛巡邏車，在竹北
      交流道出口，行駛在外側路肩，慢慢地行駛，行駛到竹北
      交流道的南下路口，快到出口時，我旁邊的小隊長甲○○
      警員，說有一輛車行駛匝道路肩，我就往右看，發現有一
      部車，利用匝道的加速車道開過去，我在主線車道的外線
      車道，該部車在中線車道，將該部車攔下」等語明確，並
      有前開舉發單、裁決書、上開員警庭呈之現場舉發照片5
      張及位置圖1張在卷足按。
（二）依道路交通管理處罰條例科處行政罰事件，依據公法爭議
      之舉證責任分配法則，固應先由行政機關就其業已履踐相
      關正當法律程序，以及人民應受處罰之客觀違反法令行為
      ，負證明之責，受處罰人就行政機關已為相當證明之前開
      事項，若主張欠缺主觀歸責條件或為其他抗辯，亦須就其
      所辯提出反證。惟行政機關對於前開應為舉證事項，並非
      不得以執行查察取締勤務人員，依據調查人證之程序，使
      就親歷事實提供不可替代之證明方法。受處罰人就該證人
      所述見聞經過之真實性倘有質疑，除依法定交互詢問程序
      加以檢驗外，亦不得僅因證人之個人身分、地位或與當事
      人之關係而謂其不得作證，或憑己意指為必須代以其他特
      定之證據方法，此在證人業已具結願依偽證罰則擔保證言
      可信之場合，尤屬當然。本件異議人既未就執勤員警之舉
      發有誤提出相關證據以供調查，本院復查無何證據足資證
      明證人甲○○、乙○○有捏造事實違法取締之情事，則執
      勤警員本其維護交通秩序、公眾安全職責所為之舉發，自
      應受到合法、正確之推定。況證人乙○○及甲○○均與異
      議人素不相識，復無怨隙，應無甘冒觸犯偽證之罪責，故
      意構詞誣陷異議人之必要。而依證人甲○○警員所證述舉
      發經過，渠目睹異議人駕駛上揭自用小客車先行駛於竹北
      交流道南向匝道，接著行駛匝道路肩並超車，嗣自匝道路
      肩駛入匝道即加速道再切入主線車道等經過情形，並非如
      異議人所稱自匝道管制點出來，在未轉進主幹道前，即駛
      入有限小型車路肩通行告示牌之主線車道路肩等情，已如
      前述，且就員警將異議人所駕駛車牌號碼2462-KV號自小
      客車攔下時，警車係開在高速公路該路段外線車道，異議
      人所駕駛上揭車輛係開在高速公路中線車道等情，亦與證
      人甲○○警員與證人乙○○警員所證述情節亦大致相合，
      足見證人甲○○對該違規自用小客車當時行駛情況及路線
      等情節均能仔細描述，顯然證人甲○○對舉發經過確有深
      刻印象，並能清悉記憶無訛，是證人甲○○上揭所證述內
      容確屬實情，堪予採信。
（二）綜上所述，異議人上揭所辯難認可採，本案事證明確，其
      確有於上揭時、地行駛高速公路違規使用匝道路肩之違規
      事實，堪以認定。從而原處分機關依道路交通管理處罰條
      例第33條第1項第9款及第63條第1項第1款之規定，裁處罰
      鍰4,000元，並記違規點數1點，核無違誤。本件異議人之
      異議為無理由，自應將其異議駁回。
五、據上論斷，依第19條，裁定如主文。
中    華    民    國    98    年    9     月     1    日
                  交通法庭  法  官  方鴻愷
以上正本證明與原本無異。
如不服本裁定，應於裁定送達後5日內向本院提出抗告狀。
中    華    民    國    98    年    9     月    1     日
                            書記官  周育瑜


司法院資訊處製作；財團法人民間司法改革基金會備份。
